【裁判字號】    98,消債抗,32
【裁判日期】    980507
【裁判案由】    更生抗告
【裁判全文】
臺灣基隆地方法院民事裁定            98年度消債抗字第32號
抗  告  人  甲○○
代  理  人  陳志勇律師
上列抗告人因聲請更生事件，對於中華民國98年2月9日本院97年
度消債更字第 187號第一審裁定提起抗告，本院第二審合議庭裁
定如下：
    主  文
原裁定除駁回保全處分及聲請費用部分外廢棄。
抗告人即債務人甲○○自中華民國九十八年五月七日下午五時起
開始更生程序。
命司法事務官進行本件更生程序。
    理  由
一、本件抗告意旨略以：抗告人曾於民國97年 5月21日向最大債
    權金融機構國泰世華銀行請求共同協商債務清償方案，經國
    泰世華銀行通知補件後，於97年 6月12日提出前置協商申請
    書、身分證影本、重大傷病卡、聯徵中心資料、前置協商申
    請人財產及收支狀況說明書、最近三個月薪資轉帳證明、最
    近兩年度綜合所得資料、財產歸屬資料、勞工保險資料、執
    行命令等相關資料予國泰世華銀行，惟該行以抗告人於前置
    協商申請書刪除第八條註記期間延長 6個月之規定，來電表
    示拒絕協商，故國泰世華銀行所稱抗告人未提供協商申請書
    、身分證影本等文件，與事實不符，而自抗告人提出協商請
    求之翌日起已逾30日不開始協商，抗告人自得依消費者債務
    清理條例第 153條規定聲請更生。原審無視抗告人於更生聲
    請狀聲證狀二已提出基隆百福郵局第82號存證信函及附件影
    本，以證明確曾提供資料，又未向基隆百福郵局函查或開庭
    調查國泰世華銀行所述抗告人未提供資料是否屬實，而單憑
    國泰世華銀行片面之詞，即認定抗告人未提供申請相關文件
    ，以抗告人未遵循消費者債務清理條例第151條第1項規定，
    裁定駁回抗告人之更生及保全處分聲請，其認事用法，顯有
    違誤，為此提出抗告，聲明原裁定廢棄，抗告人之更生及保
    全處分聲請應予准許。
二、按債務人不能清償債務或有不能清償債務之虞者，得依本條
    例所定更生或清算程序，清理其債務﹔債務人無擔保或無優
    先權之債務總額未逾新臺幣一千二百萬元者，於法院裁定開
    始清算程序或宣告破產前，得向法院聲請更生﹔法院開始更
    生程序之裁定，應載明其年、月、日、時，並即時發生效力
    ，消費者債務清理條例（以下簡稱本條例）第 3條、第42條
    、第45條第 1項定有明文。次按債務人對於金融機構因消費
    借貸、自用住宅借款、信用卡或現金卡契約而負債務，在聲
    請更生或清算前，應提出債權人清冊，以書面向最大債權金
    融機構請求協商債務清償方案並表明共同協商之意旨，復為
    本條例第151條第1項所規定。
三、經查：
  (一)抗告人前於97年 5月19日以存證信函檢附債權人清冊，向國
    泰世華銀行請求共同協商債務清償方案，之後確於97年6月1
    1 日依照國泰世華銀行之要求，以存證信函附件之方式，補
    送前置協商申請書、身分證影本、重大傷病卡、聯合徵信中
    心資料、前置協商申請人財產及收支狀況說明書、近三個月
    薪資證明文件、近兩年度綜合所得稅各類所得資料清單及最
    近一個月核發之財產資料清單、勞工保險被保險人被投保資
    料表及明細正本、執行命令等資料，且該等資料於同年月12
    日由國泰世華銀行收受，此有抗告人於原審所提出之存證信
    函暨相關附件及郵件收件回執等影本在卷可參（見原審卷第
    16頁至第30頁），且國泰世華銀行於97年12月11日所提出之
    陳報狀稱「債務人於其所檢具之前置協商申請書（銀行公會
    提供）中，刪除部分必要條款，影響債權人對於協商資料之
    取得，且使債權人喪失應有之風險評估機制。」等語（見原
    審卷第217頁），故抗告人陳稱「於97年6月12日提出相關資
    料予國泰世華銀行，…，惟國泰世華銀行以聲請人於前置協
    商申請書刪除第八條註記期間延長 6個月之規定，來電表示
    拒絕協商」等情，堪認屬實。本院審酌銀行公會為使前置協
    商程序順利並快速進行，所擬定相關所需文件【包括身分證
    正反面影本、申請人財產及收支狀況說明書、債權人清冊、
    近2年綜合所得資料清單及最近1個月核發財產資料、近 3個
    月薪資證明（如無證明請出具收入切結書）、勞工保險投保
    資料表及明細（如無資料可免提供）。】，就前置協商之立
    法意旨在於疏減法院負擔，責由最大債權銀行介入以求當事
    人間得自主解決債務，以形成協商成立而言，確有其必要性
    。然依本條例第151條第1項之規定意旨，債務人僅需以書面
    向最大債權銀行請求協商債務清償方案，並表明共同協商之
    意旨，以及檢附債權人清冊即為已足，而銀行公會版本之前
    置協商申請書並非申請前置協商之必要要件，抗告人既已提
    出書面並盡其最大之誠實協力義務，提出銀行公會所要求之
    上開相關文件及說明以促成協商之成立，應認其已踐行本條
    例第151條第1項之規定提出債務協商之申請。雖抗告人在前
    置協商申請書刪除第 8條：「若協商未能成立，亦同意申請
    前置協商之註記期間加計自前置協商程序完成日（結案日）
    起 6個月。」之內容，然上開經抗告人刪除的內容係在協商
    未能成立之情況下始有適用，自不影響國泰世華銀行在協商
    過程中取得協商相關資料以進行風險評估，且國泰世華銀行
    依抗告人提出之相關資料應足以評估抗告人之財產收入狀況
    以及調閱抗告人之相關財產資料相互核實，並擬定適當之協
    商方案，國泰世華銀行卻因抗告人於銀行公會版本之前置協
    商申請書上，刪除延長註記之條款，而不於抗告人提出協商
    請求之翌日起30日內開始協商程序，依本條例第 153條規定
    ，抗告人自得逕向本院聲請更生。
  (二)又抗告人並非從事營業活動之人，名下並無任何財產，每月
    僅有薪資收入新臺幣（下同）26,900元及基隆市政府身心障
    礙者生活補助 3,000元，扣除每月因健保費、勞保費、債權
    人強制執行遭公司扣款9,775元，實際收入為20,125元（26,
    900－9,775＋3,000＝ 20,125），再扣除以行政院公佈97年
    度臺灣省最低生活費用計算抗告人個人之每月必要支出為9,
    829元，及扶養父母費用9,829元（以 9,829元計算必要生活
    費用，扶養義務人為抗告人兄弟 2人，故扶養費應為9,829×
    2÷2＝9,829）後，僅餘467元，而抗告人所積欠無擔保債務
    總金額為1,570,778 元，有抗告人於原審提出之財產及收入
    狀況說明書、國稅局財產歸屬資料清單及債權人清冊暨債權
    總金額表在卷可稽（見原審卷第87頁、第12頁、第45頁），
    堪認抗告人確有不能清償債務之情事。
四、綜上所述，本件抗告人僅係一般消費者，並未從事營業，且
    其有不能清償之情事，而其所負無擔保及無優先權債務並未
    逾1,200 萬元，雖曾以書面向最大債權金融機構申請協商，
    但最大債權銀行自抗告人提出協商請求之翌日起，已逾30日
    未開始協商，復未經法院裁定開始更生程序或許可和解或宣
    告破產，又查無本條例第6條第3項、第 8條或第46條各款所
    定駁回更生聲請之事由存在，抗告人聲請更生，為有依據，
    應予准許。原審以抗告人未配合補正申請協商相關文件，認
    定抗告人未依本條例第151條第1項規定先完成債務協商程序
    而裁定駁回抗告人更生之聲請，容有未洽，抗告意旨求予廢
    棄，自屬有理由，爰廢棄原裁定，並依本條例第45條第 1項
    及第16條第 1項規定，裁定如主文第2、3項所示。又抗告人
    聲請更生，本院已予准許，依法各種訴訟及執行程序即不得
    開始或繼續（參見本條例第48條第 2項），抗告人請求本院
    裁定准予保全處分，已無必要，應予駁回，併予敘明。
五、依消費者債務清理條例第11條第 2項、第15條，民事訴訟法
    第495條之1第1項、第450條、第95條、第78條，裁定如主文
    。
中    華    民    國    98    年    5     月     7    日
                  民事庭審判長法  官  李媛媛
                              法  官  王翠芬
                              法  官  陳湘琳
以上正本係照原本作成。
本件裁定不得再抗告。
本裁定已於 98年 5月 7日下午5時公告。
中    華    民    國    98    年    5     月     7    日
                              書記官  張慧儀


司法院資訊處製作；財團法人民間司法改革基金會備份。
